【裁判字號】    97,消債更,378
【裁判日期】    970811
【裁判案由】    更生事件
【裁判全文】
臺灣板橋地方法院民事裁定           97年度消債更字第378號
聲  請  人  甲○○
上列當事人因消費者債務清理事件，聲請保全處分，本院裁定如
下：
    主  文
聲請駁回。
    理  由
一、按法院就更生或清算之聲請為裁定前，得因利害關係人之聲
    請或依職權，以裁定為下列保全處分：(一)債務人財產之保全
    處分；(二)債務人履行債務及債權人對於債務人行使債權之限
    制；(三)對於債務人財產強制執行程序之停止；(四)受益人或轉
    得人財產之保全處分；(五)其他必要之保全處分，消費者債務
    清理條例第19條第1 項定有明文。依其立法理由：「法院就
    更生或清算之聲請為裁定前，為防杜債務人財產減少，維持
    債權人間之公平受償及使債務人有重建更生之機會，有依債
    權人、債務人或依職權為一定保全處分之必要；其內容有：
    就債務人財產，包括債務人對其債務人之債權等，為必要之
    保全處分、限制債務人履行債務及債權人對於債務人行使債
    權、對於債務人財產實施民事或行政執行程序之停止；又為
    確保將來詐害行為、偏頗行為經撤銷後，對受益人或轉得人
    請求回復原狀之強制執行，亦有對之施以保全處分之必要；
    另為求周延，明訂概括事由，許法院為其他必要之保全處分
    ，爰設第一項」，可知消費者債務清理事件，係以債務人之
    財產為基礎，供債務人於一定條件下清理其無擔保之債務，
    故消債者債務清理事件之保全處分，其主要目的係為保持債
    務人之財產，避免債權人透過強制執行程序，或債務人透過
    處分財產之方式，致債務人財產減少，致喪失債務清理之最
    重要基礎，況因本條項除可能適用於更生事件外，亦可能適
    用於清算事件（包括原係更生事件，其後轉換為清算事件之
    類型），故在決定是否准予保全時，應一併考量債務清理事
    件之可能演變，而難單以聲請人之聲請內容而異其標準。從
    而，究竟有無保全之必要，應以是否導致債務人財產減少為
    其最低限度要件，倘不涉及債務人財產減少之行為，均無依
    本條項以裁定加以限制之必要。
二、本件聲請意旨略以：聲請人之財產尚未受強制執行，惟已收
    受2 紙支付命令，債權人分別為台灣新光商業銀行股份有限
    公司（下稱新光銀行）及萬泰商業銀行股份有限公司（下稱
    萬泰銀行），若此2 債權銀行針對債務部分續行強制執行程
    序，則聲請人之財產或薪資有遭強制執行之虞；且由於聲請
    人目前任職之永達保險經紀股份有限公司（下稱永達公司）
    ，有不成文之工作規則，倘公司收受法院函具員工之薪資債
    權移轉命令，即得終止員工之勞動契約（即解職）。聲請人
    日前已收受2 紙支付命令，各債權銀行不斷來電告知聲請人
    即將扣薪，致聲請人心生恐懼無法安心工作。聲請人每月除
    自己生活支出外，尚須負擔房租及撫養年邁母親，一但法院
    裁定發強制執行函聲請人任職之公司，聲請人恐即解職，生
    活將無以為繼。若無法院裁定預為保全聲請人之薪資債權，
    聲請人之生活實將陷入重大困境，爰依消費者債務清理條例
    第19條規定，聲請對債務人財產之保全處分、停止或限制債
    務人履行債務及債權人對聲請人行使債權或提起訴訟程序及
    強制執行程序 (含假扣押、假處分之執行)， 進行中之程序
    亦應予停止等語。
三、本件聲請人雖主張其日前已收受2 紙支付命令，各債權銀行
    不斷來電告知聲請人即將扣薪，致聲請人心生恐懼無法安心
    工作等情，但其於保全處分聲請狀內亦自陳「聲請人之財產
    尚未受強制執行，惟已收受支付命令」等語，其中支付命令
    縱已確定，亦僅具確認該2 銀行對聲請人之債權金額及取得
    執行名義之效果，不會造成聲請人財產減少，反足確認債權
    人之實際債權，並提供聲請人辨明權利之機會，另聲請人既
    自陳尚未收受任何強制執行之通知，表示其目前尚無任何財
    產遭受強制執行，自無減損之可能。至於聲請人雖另謂其目
    前任職之永達保險經紀股份有限公司，有不成文之工作規則
    ，倘公司收受法院函具員工之薪資債權移轉命令，即得終止
    員工之勞動契約（即解職）一節，惟未能舉證證明之，其縱
    經解職，亦屬永達公司之內部管理行為，尚難據此即謂債權
    人不得對其為任何強制執行之行為。而聲請人復聲請對債務
    人財產之保全處分，係對自己財產之保全處分，惟本件依聲
    請人所提出之財產及收入狀況說明書記載，聲請人除薪資外
    ，並無其他財產，而就薪資部分若本院裁定准許，則聲請人
    之薪資將因保全處分之限制而不得加以處分或轉讓，此與聲
    請人為保留薪資以維持生活之目的顯有扞格。易言之，聲請
    保全處分所欲達成之目的反而將因保全處分之效力而受限制
    ，其聲請即無從准許，聲請人為此項保全處分之聲請，顯有
    所誤解。末查，聲請人請求為債務人履行債務及債權人對於
    債務人行使債權之限制，惟其中限制債務人履行債務部分，
    本屬聲請人可自行決定之事項，自無以保全處分限制之必要
    。至限制債權人對於債務人行使債權部分，因債權人行使其
    債權乃為憲法所保障，除有法律例外規定禁止外，應無草率
    禁止債權人行使權利之理，且由本法第48條第2 項規定亦可
    知，立法者僅規定於法院裁定開始更生程序後，對於債務人
    不得開始或繼續訴訟及強制執行程序，顯見其並未禁止債權
    人在裁定更生前，有行使權利之機會，是聲請人保全處分之
    聲請，尚屬無據。故聲請人所為保全處分之聲請自屬無理由
    ，應予駁回，本院爰裁定如主文所示。
中    華    民    國    97    年    8    月    11     日
                  民事第二庭  法  官  陳靜茹
上為正本係照原本作成
如不服本裁定，應於裁定送達後10日內，以書狀向本院提出抗告
，並繳納抗告費新臺幣1 千元
中    華    民    國    97    年    8     月   11     日
                              書記官  孫國慧


司法院資訊處製作；財團法人民間司法改革基金會備份。
